臺灣高等法院臺南分院交通事件裁定　　100年度交抗字第139號
抗　告　人　張佳雯
上列抗告人因交通聲明異議事件，不服臺灣雲林地方法院中華民
國100年11月21日裁定（100年度交聲字第132 號）提起抗告，本
院裁定如下：
    主  文
抗告駁回。
    理  由
一、本件抗告意旨略以：原審依據員警之證詞，駁回抗告人之異
    議，惟本件員警舉發地點（Ｂ點）距紅燈（Ａ點）距離，經
    抗告人實際丈量結果，為90公尺，員警於原審證稱大約30至
    40公尺云云；另舉發路段即大同路為偏西約45度大轉彎，員
    警卻證稱該路段為直線云云，員警之證詞顯然與事實不符。
    抗告人當時經過該交岔路口時，號誌為黃燈，經過90公尺後
    到達員警攔截點，號誌當然已經轉變為紅燈，員警僅憑其主
    觀意識及判斷，並不正確云云。爰提起本件抗告，請求撤銷
    原裁定云云。
二、按汽車駕駛人，行經有燈光號誌管制之交岔路口闖紅燈者，
    處新臺幣1,800元以上5,400元以下罰鍰，並記違規點數3 點
    ，道路交通管理處罰條例第53條第1項、第63條第1項第3 款
    分別定有明文。又按法院受理交通事件，準用刑事訴訟法之
    規定；其處理辦法，由司法院會同行政院定之，道路交通管
    理處罰條例第89條定有明文。又聲明異議事件之處理，除準
    用刑事訴訟法有關規定外，依道路交通事件處理辦法之規定
    處理之；交通法庭就聲明異議之案件，必要時，得訊問受處
    分人及其他關係人，並得傳喚證人，命行鑑定，實施勘驗，
    亦為該辦法第3條及第15 條所明定。又員警舉發交通違規事
    件，並不以舉發照片為唯一證明方法（道路交通管理處罰條
    例第7條、第7條之1、第7條之2 規定參照）。是依現行法律
    規定，法院處理交通事件，並不限於科學儀器所採證據，惟
    仍須就事件所涉相關證據資料，包括供述及非供述證據，依
    據證據法則，憑以認定行為人交通違規行為之有無。此乃因
    交通違規事件之特性，行為態樣甚夥，復多有瞬間即逝行為
    ，實在無法於有交通違規同時，全部得以即時利用科學儀器
    ，取得證據資料；即使屬於方便以科學儀器採證之交通違規
    行為，普遍採用，不但所費不貲，也有實際困難。若舉發員
    警係親眼見聞違規之經過，並經以證人身分具結後在法院為
    證述，仍不失為認定交通違規事實有無之證據方法。本件抗
    告人究有無交通違規行為，自應審酌個案具體情狀，依法定
    證據法則之調查方法進行必要之調查。又按警員舉發交通違
    規，係依道路交通管理處罰條例授權所為之職權行使。而汽
    機車駕駛人違規行為之取締，揆其行為本質，多係發生於瞬
    間，通常多委由當場執行取締違規公務員之認識及判斷，且
    必須為立即之取締作為，此為達成維持交通秩序目的所必要
    。且依道路交通管理處罰條例之規定，此種立即性之舉發違
    規，多依警員之認知、判斷已足，並無必須另有其他積極佐
    證：如其他目擊證人或必須拍攝照片等，始構成處分要件之
    規定。此係因執行職務之公務員，通常多具有一定之考選資
    格與專業訓練，且其執法之對象係不特定之大眾，故其立場
    經立法機關推定，應具有客觀、中正與公平之特質，而無故
    意偏頗之虞。
三、經查：
  (一)抗告人騎乘車牌號碼752- HEQ號重型機車，於100年8月18日
    下午 2時25分許，行經有燈光號誌管制之交岔路口即雲林縣
    斗南鎮○○路與小東路交叉路口時，因闖紅燈，為雲林縣警
    察局斗南分局員警攔停，並以雲警交字第 KAK113837號舉發
    違反道路交通管理事件通知單（下稱舉發通知單）舉發，經
    移送機關依道路交通管理處罰條例第53條第1項、第63條第1
    項第 款規定，裁處抗告人罰鍰 1,800元及記違規點數3點等
    情，有上開舉發通知單及裁決書在卷可稽。
  (二)就抗告人有無駕車闖紅燈之違規事實，證人即舉發警員江志
    瀚於原審證稱：「我們在固定的點有排交通稽查，我是在照
    片Ｂ點把異議人攔下來，我執勤的時候有兩人，一個是巡佐
    ，一個是我，異議人是從Ａ往Ｂ騎，闖越照片上的紅綠燈。
    我們是開巡邏車。當時我們的巡邏車是停在大約Ｂ點的位置
    。我們跟異議人的車子是同向。我們當時人在巡邏車外，看
    到異議人闖紅燈就把異議人攔下來。我有叫他往後看號誌是
    紅燈。Ａ點到Ｂ點大約三、四十公尺。把異議人攔下來之後
    ，異議人表示有什麼事情？我向他表示他闖紅燈，請異議人
    回頭看，他當時沒有說甚麼，就在通知單上簽名了」等語，
    證人既於原審經具結後證述抗告人確有闖紅燈之事實，佐以
    證人身為執行勤務之專業警察人員，受有相當之執勤訓練，
    平時應有多次處理類似情形之經驗，應不致發生誤認。且以
    依證人之上開證述內容及異議人所提出之現場照片可知，該
    處道路路口寬廣，而證人當時舉發所在之Ｂ點位置，面對抗
    告人上開違規之Ａ點路口，又當時之時間為下午2時25分，
    天色明亮、清晰，應可清楚明確看到號誌轉換及往來車流之
    情形，不因未站立於Ａ點路口，而有不同之認定，員警依據
    路口號誌所為認定，衡情應無誤判之情況。參以證人身為執
    法員警，執行公務本身受行政懲處責任之監督，到庭具結作
    證更以刑罰擔保其真實性，殊無甘冒行政懲處及刑法偽證罪
    責任而刻意誣陷異議人之必要，是證人前揭證述應無浮誇、
    誣陷之可能，堪予採信。抗告意旨指稱上開路段為偏西約45
    度大轉彎，Ａ、Ｂ二點距離為90公尺云云，惟依抗告人所提
    照片，大同路於經過Ａ點之後，至Ｂ點之間，二點間為直行
    路段，並無轉彎情形，員警站立於Ｂ點位置，面對Ａ點，自
    無可能因路段轉彎而影響其視線。此外，Ａ、Ｂ二點間之距
    離，究為員警所述30至40公尺，或為抗告人所指90公尺，並
    無礙員警當時對於燈號為紅、黃燈之判斷。抗告意旨所指，
    均不足為有利於抗告人之認定依據。
四、綜上所述，本件抗告人確有於前揭時地，駕車闖紅燈之違規
    行為，原處分機關依道路交通管理處罰條例第53條第 1項、
    及第63條第 1項第3款等規定，裁處抗告人罰鍰新臺幣1,800
    元，並計違規點數 3點，於法洵屬有據。原裁定認抗告人確
    有前揭違規行為，因而將抗告人之異議聲明駁回，其認事用
    法，並無違誤。抗告人抗告意旨，仍執前詞指摘原裁定不當
    ，並無理由，應予駁回。
五、據上論結，應依道路交通事件處理辦法第25條，刑事訴訟法
    第412條，裁定如主文。
中    華    民    國   100    年    12    月    20    日
                  刑事第六庭    審判長法  官  董武全
                                      法  官  賴純慧
                                      法  官  林英志
以上正本證明與原本無異。
不得再抗告。
                                      書記官  魏安里
中    華    民    國   100    年    12    月    20    日